Inventaris van het archief van het Nederlands Commissariaat te Bandung (Indonesië), 1951-1957
Nationaal Archief, Den Haag
Ministerie van Buitenlandse Zaken: Nederlands Commissariaat te Bandung (Indonesië)
Commissariaat Bandung
1951-1957
Z21122
11.00 meter; 607 inventarisnummers.
Normale geschreven, getypte en gedrukte documenten, geen bijzondere handschriften.
Nationaal Archief, Den Haag
Nederlands Commissariaat te Bandung (Indonesië)
Het archief bevat agenda`s van ingekomen en uitgegane stukken 1950-1956 en van het paspoortbureau 1951-1952. Van deze laatste zijn ook klappers op namen en zaken in het archief aanwezig. Daarnaast zijn er stukken over behuizing en personeel, protocollen bij herdenkingen en rouw, rehabilitatie van Indische oorlogsslachtoffers en Japanse uitkeringen voor oorlogsslachtoffers. Ook zijn er stukken te vinden inzake grondbezit en erfpacht, begrotingen, belastingen, landbouw en emigratie. Verder documenten met betrekking tot pensioenen en werkloosheid, onderwijs, voorlichting en erfgoed zoals de Europese begraafplaatsen in Indonesië. Tot slot stukken aangaande binnenlandse politiek en bestuur in Indonesië en Nederlandse en Indonesische militaire aangelegenheden uit de periode 1950-1957. Het archief bevat ook retroacta.
Archiefvorming
Geschiedenis van de archiefvormer
De Nederlandse vertegenwoordiging in Bandung 1950-1957
Het dekolonisatieproces,dat zich na de Tweede Wereldoorlog in Azië voltrok,wijzigde de Nederlandse positie in Indonesië.Na de soevereiniteitsoverdracht van 1949 ontstond de noodzaak de verhouding tussen de landen in de geest van de overeenkomsten van de Ronde Tafelconferentie te regelen.Eén van de problemen die zich hierbij voordeed was het karakter en de wijze van organisatie van elkaars wederzijdse vertegenwoordigingen.Er was in november 1949 overeengekomen dat beide landen gerechtigd zouden zijn om commissarissen te benoemen.Deze commissarissen zouden met de status van consulair vertegenwoordiger en de rang van consul of consul-generaal onder supervisie van een hoge commissaris worden geplaatst.De definitieve regeling van een aantal zaken zoals de plaatsen van vestiging, de ressortindelingen en de functionele positiebepaling van de commissarissen moest in nader overleg tussen beide landen plaatsvinden.
Voor dit overleg was afgerond werden in december 1949 al zes Nederlandse commissariaten geopend.Deze stonden ieder onder leiding van een waarnemend commissaris.Onder hen bevond zich J.W.Stuurman (geb. 1905),die met de waarneming van de leiding van het commissariaat in Bandung werd belast. Deze oud-ambtenaar van het Nederlands-Indisch bestuur werd in oktober 1950 overgeplaatst naar het commissariaat te Medan.Hij werd opgevolgd door G.J.A. Veling (geb. 1907),die ook afkomstig was uit het Nederlands-Indisch ambtenarenapparaat en tussen januari en oktober 1950 verbonden was geweest aan het commissariaat te Medan.
De officiële Indonesische instemming met de vestiging van de commissariaten werd in maart 1951 bekend gemaakt en de oprichting van zeven Nederlandse commissariaten in Indonesië vond plaats bij K.B. van 24-4-1951 nr.65.
Veling werd bij K.B. van 25-6-1951 nr.23 benoemd tot commissaris van het Koninkrijk der Nederlanden te Bandung.Het ressort van het commissariaat werd vastgesteld dd. 16-7-1951 bij beschikking van de staatssecretaris van Buitenlandse Zaken en de minister voor Uniezaken en Overzeese Rijksdelen(MINUOR) tot de Indonesische provincie Djawa Barat(West Java),exclusief Djakarta-stad.
Veling zette in mei 1954 zijn carrière bij de Nederlandse
Buitenlandse Dienst voort in Australië bij het consulaat-generaal te Sydney.De leiding van het commissariaat Bandung werd daarna toevertrouwd aan L.B.van Straten (1903-1969).Hij werd bij K.B. van 2-7-1954 nr.24 :tot commissaris in Bandung benoemd.Evenals zijn twee voorgangers was hij voortgekomen uit het Nederlands-Indisch bestuur.Hij had van 1950 tot zijn benoeming in Bandung het commissariaat in Makasser geleid en bekleedde zijn functie in Bandung tot de sluiting van de post in december 1957.Daarna was hij enige tijd werkzaam bij het Haagse departement en hij werd in 1959 tot consul-generaal in Instanbul benoemd.
Bij afwezigheid van een commissaris werd diens taak waargenomen door de eerste commissariaatssecretaris.Zo fungeerde J. de Leeuw tussen 1952 en 1955 driemaal voor een periode van enige maanden als waarnemend commissaris.
De enorme Nederlandse belangen in Indonesië vereisten na de soevereiniteitsoverdracht een meeromvattende organisatie dan doorgaans het geval was bij een Nederlandse vertegenwoordiging in het buitenland.Daarnaast ontstond in Nederland rond 1950 onenigheid over de vraag hoe concreet gestalte te geven aan de Nederlands-Indonesische Unie.Moest dit verband het niveau van normale bilaterale betrekkingen te boven gaan?Het hoge commissariaat in Djakarta bezat zeker in eerste instantie een gedeeltelijk departementaal karakter.Ook van de commissariaten werd verwacht dat zij voor het jonge zelfstandige Indonesische binnenlandse bestuur een adviserende functie zouden vervullen,zij het met de nodige reserve.De bezwaren die er in Indonesië werden gekoesterd tegen een mogelijke Nederlandse "koloniale" bemoeienis waren bekend.In Nederland woedde tussen 1950 en 1952 een competentiestrijd tussen de betrokken ministeries over de coördinerende bevoegdheden ten opzichte van de vertegenwoordigingen in Indonesië.Na de opheffing van MINUOR in 1953 verstevigde het Ministerie van Buitenlandse Zaken zijn greep op het Nederlandse Indonesië-beleid. De omvangrijke taken van de vertegenwoordigingen maakten evenwel enige reorganisaties noodzakelijk.De sociale zorg voor de grote Nederlandse gemeenschap werd in 1954 overgenomen door instellingen van maatschappelijk werk(MAWE),die,ressorterend onder het gelijknamige Nederlandse vakministerie,in strikte samenwerking met maar niet onder directe supervisie van de plaatselijke commissarissen hun werkzaamheden uitoefenden.
De politieke tegenstellingen tussen Nederland en Indonesië, gevoed door de kwestie Nieuw-Guinea,resulteerden in 1956 in de opheffing van de Unie.Tegen deze achtergrond vond een wijziging plaats van de benaming van de Nederlandse vertegenwoordigingen.
Vanaf mei 1956 werd het hoge commissariaat aangeduid als diplomatieke vertegenwoordiging en de commissariaten kregen de benaming consulaire vertegenwoordiging.In de daarop volgende jaren bereikte het conflict rond Nieuw-Guinea een hoogtepunt.Eind 1957 had dit tot gevolg dat de Nederlandse consulaire vertegenwoordigingen hun werkzaamheden moesten beëindigen. De diplomatieke vertegenwoordiging werd in 1961 gesloten nadat alle betrekkingen tussen Nederland en Indonesië waren verbroken..
Geschiedenis van het archiefbeheer
Het archief van het commissariaat bandung
In december 1957 voltrok zich de liquidatie van de Nederlandse consulaire vertegenwoordiging te Bandung. Slechts een kleine MAWE-vertegenwoordiging bleef te Bandung achter, belast met de afhandeling van lopende zaken binnen de sociale zorg.
De commissariaatsarchieven dienden volgens instructie verpakt,verzegeld en onder persoonlijke begeleiding van een bevoegd ambtenaar naar Djakarta overgebracht te worden. (Toevoeging: Het geheim archief werd ter plekke vernietigd).
Op 18 december 1957 arriveerde D.M.Kan te Djakarta met het archief, dat in een honderdtal kisten verpakt was.Het is onduidelijk wanneer en op welke wijze het archief daarop naar Nederland is verzonden.Het arriveerde in ieder geval op 16 februari 1958 bij het Ministerie van Buitenlandse Zaken en archiefmedewerker C.B.Quist constateerde in zijn verslag van 16 april 1958 over de ontvangst het volgende:
"Het Ministerie van Buitenlandse Zaken heeft op 16 februari 1958 156 kisten van het Commissariaat Bandung ontvangen die zijn overgebracht naar Delft (.........)
De inhoud van deze zending bestond uit archieven, rijksgoederen, bureaubehoeften en privégoederen.
.........................Een Inventaris of inhouds-opgave van deze zending is van uit Bandung nimmer
ontvangen,zodat APA/AR verplicht was zelf een inhouds-opgave van deze kisten te maken.
.........................Al spoedig bleek dat een deel van deze archieven afkomstig van het Rayon
Hoofd voor Maatschappelijk Werk,bestemd was voor doorzending naar het Ministerie van Maatschappelijk Werk te 's-Gravenhage.Deze dossiers werden dan ook uit het 76 meter overgezonden archief gelicht,wederom in kisten verpakt en door gezonden naar het Ministerie van Maatschappelijk Werk(.......),in totaal 24 kisten inhoudende 26 meter archief(...).
..............Ongeveer een maand later kwam zonder enige kennisgeving een tweede gedeelte archieven uit Bandung aan,o.a. Comptabiliteits archief,paspoorten,registers,gewoon archief,zonder dat er in deze zending enige volgorde was te bespeuren.
Het vermoeden is dan ook dat er nog een derde zending uit Bandung is te verwachten,want ongelukkiger wijze ontbreken de agenda's,er wordt namelijk een gedeelte van 1956 en het jaar 1957 gemist,daarentegen zijn de fiches over deze jaren wel aanwezig...........................
............................................."
zie het Archief van het Ministerie van Buitenlandse Zaken, Departementsarchief, tweede blok 1955-1964,code 1 153.0 overdracht en vernietiging Djakarta (Bandung) 1958
Behalve dit verslag geven de archieven van het Ministerie van
Buitenlandse Zaken weinig informatie over wat er vervolgens met het commissariaatsarchief is gebeurd. Er kan slechts worden vermeld dat in maart en juni 1960 vrijwel alle stukken die betrekking hadden op Garantiewetzaken en oorlogsschadeaangelegenheden werden overgedragen aan de Directie Overgangszaken Indonesië (D.O.I.).Onbekend is hoeveel meter dit overgedragen materiaal omvatte.D.O.I. werd in een later stadium bij het Ministerie van Binnenlandse Zaken ondergebracht.
De verwerving van het archief
Overbrenging van een overheidsarchief
Inhoud en structuur van het archief
2.05
Selectie en vernietiging
Alvorens de definitieve ordening en inventarisatie had plaatsgevonden,werd ditmaal aan de hand van de vernietigingsbeschikking van het Ministerie van Buitenlandse Zaken van 1960 tot een selectie van stukken gekomen en in totaal kwam nog bijna 15 meter voor vernietiging in aanmerking.Er resteert dus een archief met een omvang van ruim 10 meter. Het proces-verbaal van vernietiging,waaraan een beschrijving van de vernietigde stukken is toegevoegd,is als bijlage bij de inventaris opgenomen.
Ordening van het archief
Omdat de rubrieken en onderwerpsverdelingen van de twee codes wel in enige mate op elkaar aansloten heb ik besloten de decimale code te handhaven,de oudere stukken binnen deze decimale code onder te brengen en de dossiers samen te voegen.Een concordans van de twee codes bevindt zich in inventarisnummer 150.Ik heb geprobeerd bij de toepassing van de decimale code zo min mogelijk af te wijken van de principes van de oorspronkelijke indeling.Deze indeling staat vermeld bij de inventarisnummers en bij duidelijke wijzigingen zijn de oorspronkelijke cijfers tussen haakjes daar achter geplaatst.
De toegankelijkheid van de inventaris is vergroot door de opname van de in de inventaris voorkomende namen en onderwerpen in een index.Bovendien zijn ook de namen en onderwerpen van een aantal dossiers in deze index opgenomen. Dit laatste staat via een vermeld onder de beschrijving van een inventarisnummer.In beide gevallen verwijzen de cijfers in de index naar de inventarisnummers.
Aanwijzingen voor de gebruiker
Openbaarheidsbeperkingen
Deels openbaar, deels beperkt openbaar (A).
Materiële beperkingen
Aanvraaginstructie
Openbare archiefstukken kunnen online worden aangevraagd en gereserveerd. U kunt dit ook via de terminals in de studiezaal van het Nationaal Archief doen. Om te kunnen reserveren dient u de volgende stappen te volgen:
U maakt een profiel aan op www.gahetna.nl, en logt vervolgens in
Via de archiefinventaris (alleen de beschrijvingen met rode nummers) selecteert u het gewenste archiefstuk door op de knop 'Reserveren' te klikken
In het volgende scherm geeft u aan op welke dag u het archiefstuk wilt inzien
Indien u zich bevindt in de studiezaal en een tafelnummer heeft ontvangen kunt u dit nummer vermelden. Als u geen tafelnummer heeft kunt u tafelnummer 777 laten staan
Vervolgens bevestigt u uw reservering door deze te versturen.
Verwant materiaal
Beschikbaarheid van kopieën
Afgescheiden archiefmateriaal
Tijdens de inventarisatie bleek een aantal stukken niet in strikte zin tot het archief van het commissariaat te behoren.Ten eerste waren niet alle stukken die betrekking hadden op Garantiewetzaken aan D.O.I. overgedragen. Daarom zullen deze bescheiden aan het semi-statisch archief van het Ministerie van Binnenlandse Zaken worden aangeboden (ca. 3 cm).
Verwante archieven
Er bleken nog een aantal dossiers van het rayonhoofd MAWE in het archief van het commissariaat te zijn achtergebleven. Na overleg met het semi-statisch archief van het Ministerie van W.V.C. achtte ik het praktischer deze stukken bij het commissariaatsarchief te houden en de dossiers functioneel onder te brengen binnen de ordening (inventarisnummers 493 t/m 495). Verder bleken er stukken (ca. 10 cm.) van voor de soevereiniteitsoverdracht aan Indonesië in het commissariaatsarchief aanwezig te zijn. Deze bescheiden behoren van oorsprong tot het archief van het kantoor van de commissaris voor de Kroon voor Pasundan te Bandung. Omdat het commissariaat in bepaalde opzichten beschouwd kan worden als opvolger van deze organisatie, zijn deze stukken na overleg met het Algemeen Rijksarchief in een bijlage als retroacta aan de inventaris toegevoegd.
Geraadpleegde literatuur en bronnen
Geraadpleegde literatuur
H.Baudet, M.Fennema. Het Nederlands belang bij Indonesië. Utrecht-Antwerpen 1983
C.Smit. De liquidatie van een imperium: Nederland en Indonesië 1945-1962. Amsterdam 1962
R. Bos. Inventaris van het Archief van het Nederlandse Commissariaat te Bandjirmasin 1951-1957. Den Haag 1983
J.Poulisse. Inventaris van het Archief van het Nederlandse Commissariaat te Semarang 1950-1957. Den Haag 1983
Geraadpleegde bronnen
Archieven berustend bij het Ministerie van Buitenlandse Zaken
Departementsarchief eerste blok 1945-1954
code 1: 101 Organisatie departement Verhouding Buitenlandse Zaken-Minuor; taakverdeling Buitenlandse Zaken-Minuor 1950-1952
DBD: BD 10 Organisatie posten,algemeen Indonesië-Djakarta Organisatie,taakomschrijving,contact met Nederland 1949-1951
DBD: BD 101 Organisatie post Indonesië Instelling commissariaten deel I 1950-1951
Departementsarchief tweede blok 1955-1964
code 1: 153.0 Overdracht en vernietiging Djakarta-Bandung 1959
DBD: BD 10 Organisatie posten,algemeen Postreports Indonesië-Bandung 1956
DBD: BD 101 Organisatie post Indonesië Instelling commissariaten deel II 1957-1958
DBD: BD 102 Oprichting,verheffing en sluiting post Indonesië Regeling in verband met sluiting post,c.q.posten
deel I 1957
deel II, 1957-1958
deel III, 1958-1960
G.S.: 912.11 map 1533 Indonesië Verbreking diplomatieke betrekkingen,terugroeping vertegenwoordigers 1955-1960
Departementsarchief derde blok 1965-1974
DBD: BD 131 L.B.van Straten (PD) deel I 1951-1959
G.J.A.Veling (PD)
deel I 1952-1954
deel II, 1954-1955
deel III, 1956-1961
Archief van de Directie Verre Oosten (DIRVO) 1947-1951
JE Commissariaten in Indonesië,algemeen 1950 (doos 108)
JF Voorlichting afdeling Hoge Commissariaat 1950 (doos 108)
JH Financiën 1950 (doos 108)
Archief van het Hoge Commissariaat te Djakarta,Indonesië 1950-1961
101 Benoemingen commissarissen 1953-1956 (doos Ib)
Organisatie Nederlandse diplomatieke vertegenwoordiging na ontheffing van de RTC; correspondentie met de consulaten (G.S.) 1956 (doos 569)
102 Liquidatieverslagen van de voormalige consulaire vertegenwoordigingen in Indonesië(concept) 1957-1958 (doos 2)
Liquidatieverslag consulaire vertegenwoordiging Bandung 1957-1958 (doos 2)
131 J. de Leeuw (PD)
deel I, 1950-1954 (doos 99)
deel II, 1955-1957 (doos 99)
(G.S.) 1954-1957 (doos 99)
131 L.B. van Straten (PD)
deel I 1950-1953 (doos 155)
deel II, 1954-1958 (doos 155)
(G.S.) 1952-1957 (doos 155)
131 J.W. Stuurman (PD), deel I 1950-1953 (doos 156)
131 G.J.A. Veling (PD)
deel I, 1950-1953 (doos 161)
deel II, 1954-1955 (doos 161)
(G.S.) 1952-1954 (doos 161)
Bijlagen
Index op namen en onderwerpen
Als een dossier namen of onderwerpen bevat die in deze index voorkomen, dan staat dat vermeld in de beschrijving onder het inventarisnummer. De cijfers in de rechter kolom verwijzen naar de inv.nrs.
A
Aa, W.J.G. van der 570
Aagten-van Rheenen, S. van 116
Aalst, G.W. van 195
Abdoelmadjid, mevr. de wed. 164
Abdullah 131
Abels, M. 290
Ablum 131
Adam, N.L. 570
Addie, D. 259
Adel, H.C. van de 570
Adjat 131
Adriaens, W.H. 570
Aeckerlin, J.A. 191
Aesbacher, E.I. 195
Aesbacher, K.A. 287 291
Agtmaal, E.C.M.C. van 191
Akker, H. van der 191
Akkeren, L.A. van 191
Akkerman, T. 570
Al, J. 570
Alang 131
Albada, P.J. van 570
Albag, C.E. 180 57
Albag-Onna, C.E. 195
Albers, L.C. 287
Albers, M.J. 287 291 330 331
Alberts-Kissing, D.A.H. 116
Albinus, R.M. 331
Albinus-Lander,... 195
Alers, de fam. R. 191
Alexander, W.F. 180 57
Algemeen Indisch Dagblad 507
Alix, M.A.W. 290 291
Alstede, R.G. 570
Alt, J.M. 195
Altena, J. van 331
Alting Siberg, W.C. 508
Altman, E. 570
Altman, F.A.W. 363
Altman, P. 335
Altstede-Wouterlood, M.H. 116 141
Amade, D. 570
Aman 131
Amat 131
Ambrosius, W.D. 570
Amerom, A.L. van 290 291
Amerom-Toemirah, mevr. de wed. van 290
Aming 131
Amrein, A.F.F. 287
analystencursus 528
Andreas, C. 330 331
Andreas, E.A.J. 191
Andringa, G. 195
Andringa, R. 195
Annink, H.W. 570
Anthonio, de fam. H. 191
Anthonisz, I.R. 259
Antoni, M.H. 289
Antonie, F. (zie J. Pisanis)
Antonie, F.P.J. 570
Antonie, J.H. 570
Antonijsz, C. 290 291
Antrag, H.T. 570
Ao, S.Y. 289
Apeldoorn, M. 191
Apfel, P.J. 570
Apon, F.H. 291
Apon, J.M. 291
Apon, W.K. 290 291 (zie ook G.G. Grünewald)
arbeidsconflicten 475
Arcken, V.J.E.M. van 287
Arends, F.M. 259
Arends, M.A. 195 290
Arensdorff, F.D.A. 195
Aronds, D.F. 570
Artz, C.M. 191
Artz, P. 116 141 570 (zie ook P.D. Lapré en M.A.M. van der Touw-Romen)
Artz-Mayes, J.L. 116 (zie ook P. Artz)
Asjee, J. 190
Asjee, J.A. 570
Asman, M. 287 330 331 (zie ook H. Pustelnik)
Asmoean, M. 195
Aspeling, E. 291
Ass, J.H.A. van 570
Atta Kwassie, A.J.H. 195
Aufderspringe, T.J. 570
Augustein, M. 191
Austermann, H.M.I. 259
Ave-Afke, mevr. de wed. 290
B
Baak, H.W. van 191
Baams, J.W. 196
Baart, M.P. 191
Baas Becking, D.H. 290
Baay, N.R. 196
Babele, P. 289 (zie ook W. Polhaupessy)
Babock, A.C.H.J. 287
Babock, C.L.F.H.B.S. 286 292
Babock, E.A. 286 287 292
Babock, T.M. 287
Backers, F.H. 196
Backers, M.M. 330 331
Backers, W. 196
Bär, C.G.A. 196 286 289 292
Bär-Reichert, E. 196
Baert-van Blommestein, P. 180
Baesjou, R.C. 289 292
Baeten, C.L. 571
Bäuer, G.W.A. 191
Bakergem, de fam A.J. 191
Bakir 131
Bakker, G.J. 571
Bal, L.E. 196
Bal, T. 191
Balgooy, J.N.A. 116 141
Balgooy, M.E. 196
Balkom, J.E. van 196
Balner, L. 260
Balsem, J.L. 571
Balt, H.W. 191
Bambo, A. 260
Bandungse Handelsscholen 527
Bandungse Schoolvereniging 527
Barendsen, J. 260
Barentz, T.W. 191
Barneveld, F. van 571
Baron, E. 164
Bartels, M. 290
Bartstra-Rutherford Crew, G.M.A. 116 141 (zie ook H.S. Langsam)
Bas, H. 191
Bastiaans, B. 292
Bastiaans, D. 288 292
Bastiaans, J.A. 287 330 331
Bastiaans, J.H. 571
Bastiaansen-Thepass, M. 196 336
Bats, F. de 196
Battum, M. L. van 191
Bauer, F.D.C. 288
Bauer, G.C. 191
Bauer, G. F. 286 292
Baumbach, R. 571
Baumgarten, L.W. 116 141
Baumgarten-Montari, M. 196
Bax, G.M. 116 (zie ook P.B. Berendhuysen-Scipio)
Bax, T.A. 571
Beaupain, E.E. 288 292
Beaupain-Schiffer, V.B. 287 292 330 331
Beauvesier Watson, A. de 571
Beauvesier Watson, R. de 197
Bebber, de fam. I.M.A. 191
Becalel, A. 260
Bech, J. 197
Beck, J.T. 571
Beck, L.C.C. 289 292
Becker, A.J. 197
Becker, H.M. 292
Becker, W.F.L. 571
Beckers, de fam. H. 371
Beckx, A.H. 289
Beckx, G.J. 289
Beckx-Annia, mevr. de wed. 289
Bedier de Prairie-Pradeau, E.M. 292
Beëdiging personeel 141
Beek, J.A. van 197
Beekman, C. 191
Beekom, J.C. van 363
Beelt, R.H. (zie B.E. Westerman)
Beem, C.W. 191
Beem-Guldenaar, W.I.M. 191
Beemer, J.M. 191
Beer, F.E. de 116 (zie ook P.A. van Roon-Koek)
Beer, H. de 371
Beer, J.L. de 116 141
Beer van Dingstee, M.G. 371
Beers, A.H. van 571
Beers, H. 191
Beets, M. 571
Bekker, F.A. 292
Bekker, J.C. (zie J.C. Dekker)
Bel, W.K. van 197
Beljaars, J.D. 289
Belle, B.J.L. 330 331
Belle, E. 260
Belle, J.L. 371
Belle, L.A. 289
Belling, de fam. G.A. 191
Bemmel, A.C. van 116 141
Benjamins-Sweris, E.F. 116 141 (zie ook J.L. Artz-Mayes)
Benjamins, R.A.L. 191 571
Benjamins, R.J.A. 289
Benjamins, R.J.P. 197
Benjamins, de kinderen 197
Benne, D. 571
Bensch, R. 287
Bensch.W. 292
Berendhuysen, F.A. 571
Berendhuysen-Scipio, P.B. 116 141
Berends, W.F.M. 488
Berg, A.G.C. van den 289
Berg, A.J. van den 190
Berg, D.J. van den 190
Berg, J.C.L. 191
Berg, J.J. van den 197 290
Berg, L.C. van 502
Berge, L. ten 197
Berger, H. 571
Berger, R. 180
Berghes, H.J.A. 288
Berghes, J.H.C. 288
Berghuis, J.F. 197
Berghuis, S.M. 502
Bergman, C.A. 197
Bergmans, de fam. A.A. 191
Berk, B.L. 571
Berkholst, G.B. 197
Berkholst, R.T. 191
Berkhuysen, M.R. 191
Bernard, C.S. 290 292
Bernard, E.G. 260
Bernard, J.B. 260
Bernhard, A.E.W. 197
Bernhard, N. 197
Berryman, J.H. 197
Bertram-Lies, mevr. de wed. 289 292
Bertram-Marsinam, mevr. de wed. 292
Bertsch, C. 190 571
Beruatwain, I. 601
Bervoets, M.G. 571
Besems, J.H.E. 197
Bessen, I.B. 191
Besteben, P.W.C.M.A. 197
Betke, C. 288
Betram, F.C. 287
Beumer, de fam. W.B.M. 191
Beun, A. (zie Camillus Stichting Bandung)
Beun, F. (zie Camillus Stichting Bandung)
Beun, L. (zie Camillus Stichting Bandung)
Beurden, C.L.J.A. van 571
Beusekom, J.G. van 191
Beusekom, T.W. van 292
Beverloo, J.A. 197
Beyen, H.R. 363
Beyer, W.J. 116 141
Beyern-Driessen, C.F. von 180
Beyschlag, W. 260 288
Bezemer, D.J.C. 571
Bielen-Hellinghuizen, R. 198
Bielert, K.G. 286
Bielke-Til, A.A. 116 141 (zie ook S.V. Hauber-Haase en W. Nauman)
Biesenbach, A.H.H.L. 261
Bijl, J.D. 198
Bik, A.D. 572
Bilderbeek, W.C. van 117 141 488
Billiewicz 191 287
Birkenbeil, W.A. 261
Birkenfeld, H. 286
Birkenfeld-Brebde, M. 261 286 289
Birkenfeld, M. 261
Birma-Thailand oorlogsschade-uitkering 180
Birnbaum-van Voorst tot Voorst, J.B. 198
Birnbaum, K.N.J. 261
Birnie, L.C. 572
Birsak, M. 180 572
Birsak-Ito, de kinderen 293
Birzwilks-Jurgens, A.J. 198 288
Birzwilks-Renkhoff, A.M. 198 261
Birzwilks, F.R. 198
Birzwilks, H.J. 198
Bisalsky, B.J. 286
Bisalsky, F.W. 286
Bisalsky, W. 286
Bish, T.M. 191
Bizelaar, C.H.E. 290
Blaaupot-Njo Pien, mevr. de wed. 290 293
Blaauw, M.F. 198
Bladergroen, E.J.H. 572
Bladergroen, J.J.H. 572
Bladergroen, W.J.H. 198
Blans, C. 331
Blaset-de Veer, A.J.F. 198
Blekman, E.B. 117 141
Bletterman, A.E. 330 331
Bletterman, M.S. 330 331
Blij, de kinderen J.F. 198
Blijenburg-Krüssi, G.M. van 191
Blitz, J. 371
Bloem, E.A. 198
Bloem, L.J.C. 572
Bloemhard, F.W. 572
Bloemhard, L.H. 331
Bloemhof-Soeminah, mevr. de wed. 198
Blom, C. 180
Blomberg, F.H. 191
Blommestein, A. van 191
Blondeau, E. 330 331
Blondeel, J. (zie Leger des Heils)
Blondeel Timmerman, C. 289
Blondeel Timmerman, C.F. 288
Blondeel Timmerman, M.E. 288
Blondeel Timmerman, W. 288 293 330 331
Blondeel Timmerman, P.J. 198
Bochem, M.T. 289
Bock, P.M. de 572
Bodmer, T.A.H. 572
Boedart, P. 199 290
Boegheim, W. 191 572
Boei Kolo, ... 199
Boekholt, H.G.G. 572
Boekhorst, J.A. te 199
Boelaars, J.W.L.M. 191
Boer, F.J. de 199
Boer, de fam. H. de 191
Boer, H.J. 331
Boer, J. de 572
Boers, G.M.T. 199
Boers, R.A. 293
Boessen, A.A. 191
Böttger, E.O. 199 287
Böttger, H. 293
Bognar, G. 261
Bohemen, P. van 572
Bohnert, J.J. 287
Bohnert-Steffen, S.C. 287 293 331
Bohnsack, E.W. 289
Bohnsack, J.F.R. 288
Bohnsack, R. 190
Boin, J.A.H. 572
Bolland, P.H. 290 330 331 (zie ook J.M. Mosal)
Bolland, W.G. 293
Bommel-Inam, mevr. (zie Tjilendek Bogor)
Bongers, J.C.H. 199
Bonimbie, G.J. 199
Bonora, R.N. 287 288 293
Bonrath, A. 331
Bont, C.E. de 572
Boogaard, A.G. 261
Boogaard, L. G. 261
Boogaard, R. 572
Bool, de fam. G.K. 191
Boomsma, J. 191